【裁判字號】    90,台上,1724
【裁判日期】    900322
【裁判案由】    貪污
【裁判全文】
最高法院刑事判決                                九十年度台上字第一七二四號
    上  訴  人  甲○○
右上訴人因貪污案件，不服台灣高等法院花蓮分院中華民國八十九年十二月十二日第
二審更審判決（八十九年度重上更(三)字第一二七號，起訴案號：台灣台東地方法院檢
察署八十六年度偵字第二七七六號），提起上訴，本院判決如左：
    主  文
上訴駁回。
    理  由
按刑事訴訟法第三百七十七條規定：上訴於第三審法院，非以判決違背法令為理由，
不得為之。是提起第三審上訴，應以原判決違背法令為理由，係屬法定要件。且必須
依據卷內資料為具體之指摘，並足據以辨認原判決已具備違背法令之形式，始屬相當
。本件上訴人甲○○上訴意旨略稱：(一)原判決認定上訴人挪用公款以賺取計新台幣（
以下同）四百四十二元之利息收入，但原判決既認定上訴人有不明之款項達九萬一千
九百七十八元，衡諸現今社會，自無貪圖區區數百元之理。且上訴人將四十六萬八千
元存入帳戶，何以只圖取利息而非侵占上開款項，上開款項有無領出再存入台東市公
所之公庫，存入之時間、金額若干，均未加調查，自有未洽。(二)原判決認定上訴人五
月份收取之年費計三十一萬五千元，但理由中竟將民國八十四年六月一日存入帳戶之
五萬四千元計入，其認定事實顯與卷證資料不符。(三)被告否認犯罪所持之辯解，縱屬
不能成立，仍非有積極證據足以證明其犯罪行為，不能遽為有罪之認定。原審以上訴
人就帳戶金額不能為合理之說明，即認證人李吉紹、周秀美之指證為真實，此無異強
求上訴人須證明自己為無罪，核與刑事訴訟法第一百五十四條所定犯罪事實應依證據
認定之之證據法則有違。(四)利息之取得係以金額、利率與存款之期間加以核計，原審
未能明確認定上開計息之要素，而以比例計算利息之多寡，顯非正確。(五)證人李吉紹
謂年費之收取或謂自八十四年五月中旬或自四月中旬或自六月份起陸續收取，前後所
供不一，而周秀美係八十四年六月一日起始擔任售票員，自無從知悉到職前之各事項
，其等證詞更與台東市公所函示台東市立游泳池各類門票售價自八十四年七月一日起
調整之內容不合，亦與李壬癸、粘國明之證詞不符，益見李吉紹挾怨報復。實則台東
市立游泳池之年票，雖自八十四年五月中旬印妥，但泳者手上尚有月票，自無提前購
買之理。(六)日報表為李吉紹等職務上制作之文書，其內容如與繳款書不合，猶加以記
載難謂無犯罪故意，即無成立間接正犯之餘地。查原判決認定上訴人於八十四年間擔
任台東市立游泳池管理員，負責該游泳池之相關事務，為依據法令從事公務之人員，
其為圖得不法之利息收入，竟基於概括之犯意，於八十四年五月間，指使不具犯罪故
意之李吉紹於制作其職務上之八十四年五月份「台東市立游泳池門票出售月報表」時
，毋將五月份所收取之年費收入三十一萬元九千元計入，而僅不實登載其他收入共計
六萬四千八百五十元，並持向台東市公所行使，再於八十四年六月七、八、九、十、
十一、十三、十四、十五、十六、十七、十九、二十、二十一、二十二、二十三、二
十七、二十八及二十九日利用無犯罪故意之李吉紹、周秀美，在該二人職務上所制作
之「台東市游泳池門票出售日報表」上，逐日虛偽登載不實之晨泳年費門票收入之數
額，並於上訴人所制作之八十四年六月份「台東市立游泳池門票出售月報表」上，虛
偽登載晨泳年票收入為四十六萬八千元，持向台東市公所行使，足生損害於台東市公
所，並基於概括之犯意，自八十四年五月二十六日起至同年六月十九日止，將該游泳
池售票員李吉紹、周秀美轉交之年費（半年者每人二千元，一年者每人四千元）四十
六萬八千元，分批存放於其台東市信用合作社第000000－0號帳戶內，賺取利
息計四百四十二元等情，係依憑證人李吉紹、周秀美之指證，並有台東市立游泳池門
票出售月報表、日報表、台東市信用合作社第000000－0號帳戶明細分類帳、
台東市信用合作社及台東市公所函文等證據，資以認定上訴人有對於主管之事務，直
接圖利之事實，因而撤銷第一審之科刑判決，改判論處上訴人連續對於主管之事務，
直接圖利罪刑（累犯），已明其所憑之證據及認定之理由，並以上訴人所辯其無圖
利之犯行，及證人李吉紹、周秀美挾怨誣陷云云，如何不足採信，於理由中詳加說明
與指駁。從形式上觀察，並無違背法令之情形存在。又(一)圖利之犯行以圖得鉅款者有
之，但只圖得區區金額者，亦屢見不鮮，不能以上訴人僅圖得區區數百元而認無圖利
犯行。而上訴人於將年費存入帳戶生息後，嗣後又提解交台東市公所，顯無易持有為
所有之犯意，乃原判決未論以侵占罪，尚非無據。(二)原判決認定上訴人將八十四年五
月份之年費三十一萬九千元挪用，係依上訴人之帳戶分類帳資料為據，其中八十四年
五月二十六日、二十九日、三十日、三十一日及六月一日，分別存入八萬元、四萬元
、四萬五千元、十萬元及五萬四千元，而依周秀美證稱：游泳池分早晚二班（上午五
時至十二時、十二時至下午七時），且上訴人取得款項後非必當天存入，此觀上開分
類帳即明，是原審將八十四年六月一日存入之金額認定係八十四年五月份收取之年費
，即無不當。而原判決論處上訴人罪刑，除依證人周秀美、李吉紹之指訴外，並據證
人即晨游會長李壬癸、會員粘國明證稱：年票公告後就可以購買，其等均在六月份購
買。又證人周秀美自八十四年六月一日起任職，與李吉紹均從事年票之販賣，就其親
歷之事實，知之甚詳，則原判決據以認定八十四年五月份出售年票並將款項交與上訴
人，其採證並無違背經驗法則及論理法則。至於上訴人將公款存入帳戶生息，其數額
之多寡係依憑台東市信用合作社之核算，再依金額之比例推算之數額，亦屬事實審法
院採證認事之適法行使，不得指為違法。(三)台東市公所八十四年四月十二日東市民教
字第○六六九二號函固載明台東市立游泳池各類門票自八十四年七月一日起調整實施
，但其調整之項目未包括晨泳年票，是此公函不足採為上訴人有利之證據。原審依其
調查相關證據之結果綜合論斷，已明其得心證之理由，核與證據法則無違，亦無理
由不備及適用法則不當之違法。上訴意旨未依卷內訴訟資料，具體指摘原判決不適用
何種法則或如何適用不當，徒就原審採證認事職權之適法行使，任憑己見指為違法，
核與法律規定得為第三審上訴理由之違法情形不相適合，其上訴為違背法律上之程式
，應予駁回。
據上論結，應依刑事訴訟法第三百九十五條前段，判決如主文。
中      華      民      國     九十     年      三      月    二十二    日
                              最高法院刑事第十庭
                                  審判長法官  莊  登  照
                                        法官  洪  明  輝
                                        法官  蔡  清  遊
                                        法官  黃  一  鑫
                                        法官  林  秀  夫
      右正本證明與原本無異
                                              書  記  官
中      華      民      國     九十     年      三      月    二十八    日


司法院資訊處製作；財團法人民間司法改革基金會備份。
